【裁判字號】    97,簡再,1
【裁判日期】    970331
【裁判案由】    綜合所得稅
【裁判全文】
臺中高等行政法院裁定
                                  九十七年度簡再字第一號
聲  請  人  甲○○
相  對  人  財政部臺灣省中區國稅局
代  表  人  乙○○
上列當事人間因綜合所得稅事件，聲請人對本院中華民國九十六
年二月十二日九十五年度簡再字第五號裁定及最高行政法院九十
六年十二月六日九十六年度裁字第三三七五號裁定，聲請再審。
關於聲請人就本院九十五年度簡再字第五號裁定聲請再審部分，
本院裁定如下︰
    主  文
再審之聲請駁回。
再審訴訟費用由聲請人負擔。
    理  由
一、本件聲請人聲請後，相對人代表人業已變更，經其新代表人
    乙○○聲明承受訴訟，經核無不合，應予准許。當事人對於
    本院裁定有所不服者，除合於法定再審原因得聲請再審外，
    行政訴訟法並無得提起再審起訴之規定，本件聲請人不服本
    院九十五年度簡再字第五號裁定，對之提起再審之訴，應視
    為聲請再審，合先敘明。次按「為判決基礎之裁判，如有前
    條所定之情形者，得據以對於該判決提起再審之訴。」為行
    政訴訟法第二百七十四條所明定，而所謂為判決基礎之裁判
    ，指確定之終局判決係以有再審事由之裁判為根據，若無此
    裁判，其終局判決之結果，即非如此者而言。故同一案之原
    確定判決（裁定），非其再審判決（裁定）基礎之裁判（最
    高行政法院九十四年度判字第一三三四號判決意旨參照）。
    又再審之訴不合法者，行政法院應以裁定駁回之，為同法第
    二百七十八條第一項所規定，並為同法第二百八十三條所準
    用。
二、本件聲請人辦理八十九年度綜合所得稅結算申報，經相對人
    所屬東山稽徵所核定綜合所得總額新台幣（下同）四七三、
    八五七元，綜合所得淨額九四、八五七元，補徵應納稅額三
    、七二○元。聲請人不服，就扣除額部分循序提起行政訴訟
    ，經本院以九十四年度簡字第九○號判決駁回及最高行政法
    院以九十五年度裁字第二二九二號裁定駁回而告確定。聲請
    人復對本院九十四年度簡字第九○號判決提起再審之訴，仍
    經本院以九十五年度簡再字第五號裁定駁回。聲請人不服，
    提起抗告，又經最高行政法院以九十六年度裁字第三三七五
    號裁定駁回。聲請人遂對上開本院九十五年度簡再字第五號
    裁定及最高行政法院九十六年度裁字第三三七五號裁定，以
    有行政訴訟法第二百七十三條第一項第十三款、第十四款及
    第二百七十四條之再審事由，向本院聲請再審。其聲請意旨
    略以：依行政訴訟法第二百七十四條規定，本件綜合所得稅
    補稅事件，先後駁回所請作為判決基礎之裁判，一係依財政
    部六十六年七月八日台財稅第三四四四○號函意旨認公司破
    產並非財產交易損失，另係認購買鴻瑞資金憑證一三四股所
    受損失並非不可抗力之災害損失，二者認事均有違誤。按鴻
    源機構破產程序自始即非合法，其製造之虛假債權人及債權
    額龐大，致債權人會議永遠無法達到法定人數而無法召開，
    上開財政部函釋應無適用餘地，聲請人特補呈台北地方法院
    八十年四月十二日北院民全破三字第八九四九號函證明之，
    故有行政訴訟法二百七十三條第一項第十三款之再審事由。
    又鴻源機構之債權人多係借款購買憑證，在鴻源機構非法拍
    賣破產財團不動產後，其債權均無法受償，又難逃討債公司
    之催索，夜夜無法安眠，已有債權人因此自殺，此種禍害較
    任何天災人禍更為慘重，當應列為不可抗力之災害損失。聲
    請人一家當初係舉債購買資金憑證一三四股，每股十五萬元
    ，業已提出破產債權登記申報統計表及破產管理人事務所信
    封、電話可證，歷審裁判卻漏未斟酌，而有行政訴訟法二百
    七十三條第一項第十四款之再審事由等語。
三、經查，聲請人係以有行政訴訟法第二百七十四條、第二百三
    十七條第一項第十三款及第十四款之再審事由，聲請本件再
    審。聲請人所提「行政訴訟提起再審之訴狀」雖未具體指明
    「為判決基礎之裁判」為何，惟參諸該訴狀內容，聲請人陳
    稱：「先後駁回所請作為判決基礎之裁判，一係依財政部六
    十六年七月八日台財稅第三四四四○號函意旨認公司破產並
    非財產交易損失，另係認購買鴻瑞資金憑證所受損失並非不
    可抗力之災害損失」等語。按關於系爭八十九年度綜合所得
    稅事件，經聲請人不服原課稅處分，循序提起行政訴訟，並
    經本院九十四年度簡字第九○號為實體判決，駁回其訴，及
    經最高行政法院以九十五年度裁字第二二九二號裁定駁回其
    上訴在案，有如上述，是聲請人所指「為判決基礎之裁判」
    ，即應指上開二裁判而言。惟揆之首揭說明，同一案之原確
    定判決（裁定），非其再審判決（裁定）基礎之裁判。是聲
    請人就本院九十五年度簡再字第五號裁定聲請再審部分，本
    院九十四年度簡字第九○號判決及最高行政法院以九十五年
    度裁字第二二九二號裁定，自非該裁定基礎之裁判，聲請人
    以該裁定有行政訴訟法第二百七十四條之適用，並認其所指
    「為原裁定基礎之裁判」有同法二百七十三條第一項第十三
    款及第十四款之再審事由，而聲請本件再審，即非合法，應
    予駁回。至聲請人就最高行政法院九十六年度裁字第三三七
    五號裁定聲請再審部分，本院另以裁定將該部份移送最高行
    政法院審理，併予敘明。
四、依行政訴訟法第二百八十三條、第二百七十八條第一項、第
    一百零四條，民事訴訟法第九十五條、第七十八條，裁定如
    主文。
中    華    民    國    97    年     3    月    31    日
              臺中高等行政法院第四庭
                              法  官  許  武  峰
以上正本證明與原本無異。
如不服本裁定，應於裁定送達後10日內，以本訴訟事件所涉及之
法律見解具有原則性者，始得向本院提出抗告狀並表明抗告理由
，經最高行政法院許可，否則不得抗告；如於本裁定宣示後送達
前提起抗告者，應於裁定送達後10日內補提抗告理由書（均應依
對造人數提出繕本）。
中    華    民    國    97    年     3    月    31    日
                              書記官  莊  啟  明


司法院資訊處製作；財團法人民間司法改革基金會備份。
